臺灣高等法院臺南分院刑事判決　　　　　96年度上訴字第87號
上　訴　人　臺灣雲林地方法院檢察署檢察官
被　　　告　甲○○
上列上訴人因被告違反毒品危害防制條例案件，不服臺灣雲林地
方法院95年度訴字第809號中華民國95年11月30日第一審判決（
起訴案號：臺灣雲林地方法院檢察署95年度毒偵字第1133號），
提起上訴，本院判決如下：
    主  文
原判決撤銷。
甲○○施用第一級毒品，累犯，處有期徒刑壹年，扣案之注射針
筒壹支、殘渣袋參只及塑膠鏟管壹支均沒收。
    事  實
一、甲○○前於民國（下同）九十年間，因施用第二級毒品案件
    ，經強制戒治，於九十年二月二十八日交付保護管束期滿，
    由臺灣雲林地方法院檢察署檢察官於同年三月八日，以九十
    年度戒毒偵字第二九號為不起訴處分確定。其於強制戒治期
    滿後五年內，再於九十二年間因施用第一、二級毒品案件，
    經臺灣雲林地方法院以九十二年度訴字第五七八號判處應執
    行有期徒刑一年三月確定；另於九十三年因詐欺案件，經臺
    灣雲林地方法院判處有期徒刑四月確定，並與前揭徒刑定其
    應執行刑為一年六月，經入監執行後，甫於九十四年十二月
    三十一日縮刑期滿執行完畢。詎甲○○仍未戒除毒癮，復基
    於施用第一級毒品之犯意，於九十五年七月三十一日九時許
    ，在雲林縣東勢鄉○○村○○○路二一九巷二五號之住處，
    以將第一級毒品海洛因摻水置於針筒內注射於手臂血管之方
    式，施用第一級毒品海洛因。嗣於九十五年七月三十一日十
    二時五十五分許，在雲林縣東勢鄉○○○路一五八號公路六
    ．四公里處，為警查獲，並扣得注射針筒一支、殘渣袋三只
    及塑膠鏟管一支等物，並經其同意採尿送驗後，結果檢出「
    嗎啡陽性」反應，而悉上情。
二、案經雲林縣警察局台西分局報請台灣雲林地方法院檢察署檢
    察官偵查起訴。
    理  由
一、訊據被告甲○○對其於前揭時、地施用第一級毒品海洛因之
    事實於偵訊及原審審理時均坦承不諱，並有扣案之注射針筒
    一支、殘渣袋三個、塑膠吸管一支可資證。又被告於九十五
    年七月三十一日十二時五十五分許，為警查獲時，所採尿液
    送驗結果，呈嗎啡陽性反應等情，有濫用藥物尿液檢驗檢體
    監管紀錄表暨尿液送檢真實姓名對照表一份、詮昕科技股份
    有限公司濫用藥物尿液檢驗報告一份在卷可稽。足認被告自
    白與事實相符，應可採信。綜上，本件被告施用第一級毒品
    海洛因之犯行，足堪認定。
二、施用第一、二級毒品為犯罪行為，毒品危害防制條例第十條
    定有處罰明文。故施用第一、二級毒品者，依前揭規定本應
    科以刑罰。惟基於刑事政策，對合於一定條件之施用者，則
    依同條例第二十條、第二十三條之規定，施以觀察、勒戒及
    強制戒治之保安處分。又毒品危害防制條例於民國九十二年
    七月九日修正公布，自九十三年一月九日施行，其中第二十
    條、第二十三條將施用毒品之刑事處遇程序，區分為「初犯
    」及「五年內再犯」、「五年後再犯」。依其立法理由之
    說明：「初犯」，經觀察、勒戒或強制戒治後，應為不起訴
    處分或不付審理之裁定；經觀察、勒戒或強制戒治執行完畢
    釋放後，「五年內再犯」者，因其再犯率甚高，原實施之觀
    察、勒戒及強制戒治既已無法收其實效，爰依法追訴或裁定
    交付審理。至於經觀察、勒戒或強制戒治執行完畢釋放後，
    「五年後再犯」者，前所實施之觀察、勒戒或強制戒治已足
    以遮斷其施用毒品之毒癮，為期自新及協助其斷除毒癮，仍
    適用「初犯」規定，先經觀察、勒戒或強制戒治之程序。從
    而依修正後之規定，僅限於「初犯」及「五年後再犯」二種
    情形，始應先經觀察、勒戒或強制戒治程序。倘被告於五年
    內已再犯，經依法追訴處罰，縱其第三次（或第三次以上）
    再度施用毒品之時間，在初犯經觀察、勒戒或強制戒治執行
    完畢釋放五年以後，已不合於「五年後再犯」之規定，且因
    已於「五年內再犯」，顯見其再犯率甚高，原實施觀察、勒
    戒或強制戒治，已無法收其實效，即應依該條例第十條處罰
    。有最高法院九十五年度第七次刑事庭會議決議可參。查被
    告前於民國九十年間，因施用第二級毒品案件，經強制戒治
    ，於九十年二月二十八日交付保護管束期滿，由臺灣雲林地
    方法院檢察署檢察官於同年三月八日，以九十年度戒毒偵字
    第二九號為不起訴處分確定。其於強制戒治期滿五年內，再
    於九十二年間因施用第一、二級毒品案件，經臺灣雲林地方
    法院以九十二年度訴字第五七八號判處應執行有期徒刑一年
    三月確定，有台灣雲林地方法院署九十年度戒毒偵字第二九
    號不起訴處分書、九十二年度毒偵字第五一八號起訴書、台
    灣高等法院被告前案紀錄表各一份在卷可憑。此次於九十五
    年七月三十一日第三度再犯本件施用毒品罪，依上開決議意
    旨不合五年後再犯，即應依法追訴、審理。
三、海洛因係毒品危害防制條例第二條第二項第一款所明定之第
    一級毒品。核被告所為，係違反同條例第十條第一項之施用
    第一級毒品罪。被告持有海洛因後進而施用，持有之低度行
    為，為施用之高度行為所吸收，不另論罪。又被告有如犯罪
    事實所載前科，有台灣高等法院被告前案紀錄表各一份在卷
    可憑，其受有期徒刑之執行完畢，五年以內再故意犯本件有
    期徒刑以上之罪，為累犯，依刑法第四十七條第一項之規定
    加重其刑。
四、撤銷改判之理由：原審以被告罪證明確，因予論罪科刑固非
    無見，惟查：
（一）原審認被告自九十五年五月底某日起至同年七月三十一日
      九時許，有多次反覆、延續施用第一級毒品海洛因之犯行
      。惟查，本件被告施用第一級毒品海洛因之犯行，僅於九
      十五年七月三十一日九時許該次施用之犯行，足以證明（
      詳下所述）。原審前開之認定，自有未洽。
（二）被告為警查獲之時為九十五年七月三十一日，原審事實認
      定被告最後施用毒品之時點為「九十五年七月三十一日九
      時許」，於論罪科刑之理由（二）中倒數第四行卻認定為
      「九十五年八月二十二日」，理由與事實所載不符，亦有
      未妥。
（三）檢察官上訴意旨指摘原判決有上開可議之處，為有理由，
      應由本院依法將原判決撤銷改判，以期適法。
五、科刑：爰審酌被告前有肅清煙毒條例、毒品危害防制條例等
    犯罪前科，有臺灣高等法院被告前案紀錄表在卷可參，素行
    不佳，被告因患有肝癌，經過手術切除肝癌細胞此有診斷證
    明書四紙足憑，其健康因素雖值同情，惟不思以正當醫療行
    為治療，卻以施用毒品紓解痛苦，犯罪動機實屬可議，惟其
    犯後已坦承犯行，且其施用毒品行為僅戕害自身，尚未造成
    其他危害，暨其為國小畢業，教育程度不高及其他一切情狀
    ，量處如主文第二項所示之刑。
六、沒收：扣案之注射針筒一支、殘渣袋三只及塑膠鏟管一支，
    為供被告施用海洛因所用之物，且為被告所有，業據被告供
    述在卷，應依刑法第三十八條第一項第二款規定宣告沒收。
七、公訴意旨另以：被告甲○○自九十五年五月底某日起至同年
    七月三十一日九時許止，在雲林縣東勢鄉村○○○路二一九
    巷二五號之住處，施用海洛因多次。因毒品危害防制條例所
    謂之毒品，係指具有成癮性、濫用性及對社會危害性之麻醉
    藥品與其製品及影響精神物質與其製品。被告曾有多次施用
    毒品之犯行前科，顯見被告有施用毒品之依賴性，參照本件
    被告被告施用第一級毒品海洛因之時間、地點及動機，足認
    被告施用第一級毒品海洛因，乃係基於概括之犯意，而於密
    切之時、地，反覆、延續實行施用第一級毒品之犯罪，依照
    主會一般客觀上之觀察，屬於成癮性之病態型犯罪，自應論
    以包括一罪之集合犯，僅成立單一之施用毒品罪。惟查：
（一）按被告之自白，不得作為有罪判決之唯一證據，仍應調查
      其他必要之證據，以察其是否與事實相符，刑事訴訟法第
      一百五十六第二項定有明文。起訴意旨認為被告自九十五
      五月底某日起至同年七月三十一日九時許止有多次施用第
      一級毒品海洛因之犯行，係以被告之自白、被告之尿液確
      認報告及上扣案證物，作為主要論據。然毒品施用後於尿
      液、血液中可檢出之最大時限，與施用劑量、施用頻率、
      施用方法、施用者飲水量多寡、個人體質、代謝情況、檢
      體收集時間點及所用檢測方法之靈敏度等因素有關，因個
      案而異。依據Clarke`s Isolation and Identifiction
      of Drugs第二版記載，一般於尿液中可檢出毒品之最大時
      限，【海洛因為二至四天】，有行政院衛生署管制藥品管
      理局九十二年七月二十三日管檢字第○九二○○○五六○
      九號函覆一份可考。因此，單由尿液確認報告該項補強證
      據，並無法積極證明被告施用毒品可回溯至九十五年五月
      底某日，而扣案之物亦無法積極獲致起訴意旨所稱之被告
      施用毒品時間。因此，本院認定被告施用海洛因犯行之時
      間，僅能依據其自白及尿液確認報告，證明至九十五年七
      月三十一日九時許。
（二）據上，可知公訴意旨所稱之被告施用海洛因期間，尚無積
      極證據可供證明。是被告此部分之犯罪既不能證明，本應
      為無罪之諭知，惟起訴意旨認此部分與前揭施用毒品犯罪
      事實之論罪科刑部分，有集合犯包括一罪之關係，爰不另
      為無罪諭知。
八、被告經合法傳喚，無正當理由不到庭，爰不待其陳述逕行判
    決。
據上論斷，應依刑事訴訟法第三百六十九條第一項前段、第三百
六十四條、第三百七十一條、第二百九十九條第一項前段，毒品
危害防制條例第十條第一項、刑法第十一條前段、第四十七條第
一項、第三十八條第一項第二款，判決如主文。
本案經檢察官蘇南桓到庭執行職務。
中　　華　　民　　國　　96　　年　　4　　月　　10　　日
                  刑事第二庭    審判長法　官  葉居正
                                      法　官  吳森豐
                                      法　官  吳勇輝
以上正本證明與原本無異。
如不服本判決，應於收受本判決後十日內向本院提出上訴書狀。
其未敘述上訴理由者並得於提起上訴後十日內向本院補提理由書
狀（均須按他造當事人之人數附繕本）「切勿逕送上級法院」。
　　　　　　　　　　　　　　　　　　　書記官  李良倩
中　　華　　民　　國　　96　　年　　4　　月　　10　　日
附錄：本判決論罪科刑法條
毒品危害防制條例第10條
施用第一級毒品者，處 6 月以上 5 年以下有期徒刑。
